【裁判字號】    98,交抗,130
【裁判日期】    981214
【裁判案由】    違反道路交通管理處罰條例聲明異議
【裁判全文】
臺灣高等法院花蓮分院交通事件裁定  98年度交抗字第130號
抗  告  人
即受處分人  甲○○
上列抗告人即受處分人因違反道路交通管理處罰條例案件，對於
交通部公路總局臺北區監理所花蓮監理站於中華民國98年 8月24
日所為處分（原處分案號：花監違字第裁44-P00000000號），聲
明異議，不服臺灣花蓮地方法院中華民國98年11月 5日98年度交
聲字第283號裁定，提起抗告，本院裁定如下：
    主  文
抗告駁回。
    理  由
一、抗告人即受處分人（下稱抗告人）在原法院聲明異議意旨略
    以：伊於民國（下同）98年8月23日凌晨1時許，騎乘車牌LL
    R- 601號機車，返家途中，行經花蓮縣花蓮市○○街與建國
    路口處，經花蓮分局巡邏車攔下，帶回中山派出所酒測，酒
    測值原為0.27mg/L，未料派出所所長不讓伊飲水，再酒測一
    次即達0.28mg/L，即令警員開單並抄車，影響伊權益甚鉅，
    伊多次請求飲水，全遭所長拒絕，為此具狀聲明異議云云。
    原法院則以：抗告人確有於上揭時、地騎乘重型機車酒後駕
    駛之違規行為，有舉發違反道路交通管理事件通知單影本、
    呼氣酒精濃度測定單各 1紙在卷可稽；且據證人即本件舉發
    員警黃智尉結證稱：有給予抗告人飲用水後，方實施酒測，
    一次即成功測出如酒精濃度測定值表所示每公升0.28毫克之
    濃度，並未曾測出有每公升0.27毫克之數據等語，核與證人
    即中山派出所所長陳秦允成證述情節相符。況證人黃智尉、
    陳秦允成與抗告人素不相識，亦無任何宿怨仇隙，衡情應無
    在執行交通勤務中，刻意舉發素不相識、毫無冤仇之抗告人
    ，且甘冒偽證之罪責之可能或必要，復查無其他證據足資證
    明證人有捏造事實違法取締之情事，抗告人之違規事實明確
    等語，因之駁回抗告人之異議。
二、抗告意旨略以：伊接受兩次之酒精濃度測試，且伊多次要求
    喝水，均被拒絕，且皆由所長下令為之，非警員依職權行使
    ，原法院僅聽取員警片面之詞，並未調閱派出所之監視錄影
    帶。又伊聲明有多次接受測試，惟並未調閱酒測器之測試記
    錄，顯有不公。再伊遭警攔停，並未有不配合之行為，且向
    員警表明身份、請求放行，顯屬人之常情，伊並無關說及不
    配合之情事，員警所言非屬真實，難令伊甘服，請求撤銷原
    裁定，另為妥適之裁定。
三、按汽車駕駛人有飲用酒類後其吐氣所含酒精濃度超過每公升
    0.25毫克者，不得駕車，道路交通安全規則第114條第2款定
    有明文。又汽車駕駛人，駕駛汽車經測試檢定酒精濃度超過
    規定標準，處新臺幣(下同)15,000元以上60,000元以下罰鍰
    ，並當場移置保管該汽車及吊扣其駕駛執照1 年，汽車駕駛
    人併應接受道路交通安全講習，道路交通管理處罰條例第35
    條第1項第1款、第24條第1項第2款亦有明文。經查：
（一）抗告人有上揭時間、地點，駕駛車號 LLR-601號重型機車
      ，因酒後駕車，遭員警舉發並非其酒精濃度測定值超過標
      準一節，有上開舉發違反道路交通管理事件通知單影本、
      呼氣酒精濃度測定單各1紙在卷可稽。
（二）又警員係代表國家執行道路交通安全與秩序之維護，及違
      規行為之告發等公權力之公務員，故除非有充份之事證足
      認該等執行公權力之公務員認知之事實有誤，或該等公務
      員執行職務時有違法失職情事，否則本院認為應以該管警
      員認知之事實為可信，而應採為判斷事實之依據。查本件
      違規事實業經證人即本件舉發員警黃智尉、中山派出所所
      長陳秦允成皆於原審具結後明確證述：因抗告人於攔停現
      場不配合，而將抗告人帶至派出所，有給予抗告人一杯水
      ，使抗告人得以漱口，於抗告人飲用水後方為酒測，總共
      僅實施酒測一次即成功，並無其他如抗告人所稱之酒測值
      ，因抗告人之酒測值已達開單標準，故對抗告人依職權開
      單舉發等語（見原審卷18至25頁）。觀之證人即本件舉發
      員警黃智尉、中山派出所所長陳秦允成等，與抗告人並無
      素怨嫌隙，何需甘負偽證之罪責，於原審為虛偽之證述。
      且抗告人並未提出任何積極證據，證明上開證人即員警、
      所長之證述不足採信，即不得僅因抗告人之質疑，遽認上
      開證人所言不足為採，是上開證人即本件舉發員警、中山
      派出所所長等於原審所為之證述，應堪採信。
（三）另按內政部警政署交通違規稽查與輕微勸導作業注意事項
      之規定，行為人呼氣酒精濃度超過規定標準值每公升0.02
      毫克以下，而未嚴重危害交通安全、秩序或發生交通事故
      ，且情節輕微，以不舉發為當者，交通勤務警察、依法令
      執行交通稽查任務人員或交通助理人員得對其施以勸導，
      免予舉發，內政部警政署交通違規稽查與輕微勸導作業注
      意事項固定有明文。惟觀之此規定，乃賦予警察執行交通
      違規稽查勤務時，得就個案之情節而為裁量，並非謂「行
      為人呼氣酒精濃度超過規定標準值每公升0.02毫克以下」
      即不予處罰。故縱如抗告人所稱其曾遭員警實施酒測，而
      酒測值原為0.27mg/L，值勤員警依前開規定，仍得斟酌個
      案情形開單舉發。
（四）綜上各情，本件違規事實堪予認定。抗告意旨請求調閱派
      出所及原法院之錄音、錄影資料，與酒測器之記錄，經核
      並無必要。抗告人既有本件違規行為，原處分機關因之依
      違反道路交通管理處罰條例第35條第1項第1款、違反道路
      交通管理事件統一裁罰基準表等規定，裁處抗告人罰緩15
      ,000元，並吊扣駕駛執照12個月，施以道路交通安全講習
      ，依法有據。原裁定駁回抗告人之聲明異議，自無不當；
      抗告人徒以上情指摘原裁定不當，難認有理由，其抗告應
      予駁回。
據上論斷，應依道路交通管理處罰條例第89條，道路交通案件處
理辦法第26條，刑事訴訟法第412條，裁定如主文。
中    華    民    國    98    年    12    月    14    日
                        審判長法  官  何方興
                              法  官  王紋瑩
                              法  官  林德盛
以上正本證明與原本無異。
本件不得再抗告。
中    華    民    國    98    年    12    月    14    日
                              書記官  陳有信


司法院資訊處製作；財團法人民間司法改革基金會備份。
